臺灣彰化地方法院刑事判決　　　　　　　　　　　　　九十三年度易字第九三一號
　　公　訴　人　臺灣彰化地方法院檢察署檢察官
　　被　　　告　戊○○
右列被告因竊盜案件，經檢察官聲請簡易判決處刑（九十三年度偵字第五八七二號）
，本院彰化簡易庭（九十三年度彰簡字第六七八號）認為不宜，簽移本院改依通常程
序審理判決如左：
    主      文
戊○○無罪。
    理      由
一、公訴意旨略以：被告戊○○意圖為自己不法之所有，於民國九十三年八月一日零
    時許，在彰化縣和美鎮○○路一八○號前，以客觀上足供兇器使用由六角扳手磨
    成之萬能鑰匙，竊取李玉蘭所有之車號ＫＴＶ─七三二號機車得手。嗣於同年月
    四日十七時許，為警在彰化縣和美鎮○○路二四三號旁空地查獲，並扣得上開萬
    能鑰匙一支。因認被告涉犯刑法第三百二十一條第一項第三款之加重竊盜罪嫌等
    語。
二、按犯罪事實應依證據認定之，無證據不得認定犯罪事實，刑事訴訟法第一百五十
    四條第二項定有明文。次按刑事訴訟法上所謂認定犯罪事實之證據，係指足以認
    定被告確有犯罪行為之積極證據而言；如未能發現相當證據或證據不足以證明，
    自不能以推測或擬制之方法，以為裁判基礎。又刑事訴訟法第一百六十一條第一
    項規定：檢察官就被告犯罪事實，應負舉證責任，並指出證明之方法。因此，檢
    察官對於起訴之犯罪事實，應負提出證據及說服之實質舉證責任。倘其所提出之
    證據，不足為被告有罪之積極證明，或其指出證明之方法，無從說服法院以形成
    被告有罪之心證，基於無罪推定之原則，自應為被告無罪判決之諭知。
三、公訴意旨認被告涉犯上開加重竊盜犯行，係依據被告戊○○於警、偵訊時之自白
    、證人即被害人李玉蘭之子甲○○之指述、贓物認領保管單一紙、照片六張及扣
    案之萬能鑰匙一支為其論罪之理由。訊據被告則堅決否認有上開加重竊盜犯行，
    辯稱：對警詢、偵訊中之自白部分，他們都沒有對我有刑求、逼供等不法手段，
    但是移送地檢署之前，丁○○警員說我到地檢署的陳述，最好不要陳述跟警察局
    的陳述不同，不然檢察官是會相信他的話不會相信我的話。我並沒有竊取ＫＴＶ
    ─七三二機車，我自己就有機車，沒有必要去偷別人的機車，這輛機車是放在我
    住的旁邊，不知是誰停放在那裡。扣案的鑰匙是放在我的機車車頭的置物櫃沒錯
    ，但那是乙○○磨尖的，鑰匙是乙○○給我的。當初是警備隊警員五、六人說我
    已經涉犯竊盜罪，多一條也沒有差別，並要我簡單處理等語，至於警詢筆錄都是
    他們自己的意思，我陳述之後，警員都說不可能，然後並告訴我應該是如何如何
    等，我才隨口說是如何等語置辯。
四、經查：
（一）移送之警察機關於製作被告警詢筆錄時，已依刑事訴訟法第一百條之一第一項
      之規定錄音一節，已為被告所是認；又證人即詢問被告警詢筆錄之員警丁○○
      、丙○○於本院審理時到庭證稱：被告警詢筆錄之訊問過程，均係依被告所述
      製作筆錄，並沒有被告上開所辯稱之情形，沒有以強暴、脅迫、利誘、詐欺或
      是其他不當方法取得被告自白等語，是上開被告之警詢筆錄固查無非出於被告
      自由意識所述之情事而具有證據能力。
（二）惟按被告之自白，不得作為有罪判決之惟一證據，仍應調查其他必要之證據，
      以察其是否與事實相符，刑事訴訟法第一百五十六條第二項定有明文。本件被
      告於警詢時固曾供稱：「於九十三年八月一日凌晨零時許，在和美鎮○○路和
      美溜冰場內，發現該部機車停放於該處，同時即以自製的萬能鑰匙（以六角扳
      手磨扁平），撬開鎖頭，竊得該部機車」、「我想該車可能是沒人的，就把它
      騎回家，因我老家鹿港有一部同樣型式廠牌的機車‧‧‧我竊取該機車時，該
      車並沒有懸掛車牌」等語；另於偵查中供承：「我是為了要拆那台車的零件，
      來替換我家裡的舊車」、「我將六角扳手磨平，製作成萬能鑰匙，再發動我所
      偷竊的機車」、「我偷的時候就沒有車牌」、「在八月一日凌晨十二時許在和
      美鎮○○路的溜冰場公園內竊取」、「（問：是否承認有本件竊車犯行？）是
      」等語（分見九十三年度偵字第五八七三號偵查卷第九頁反面、二五頁），然
      證人即承辦本案之證人丁○○於本院審理時到庭證稱：「（檢察官問：當時查
      獲經過？）當時被告是騎乘那台機車回來，被我們攔下來。」、「（檢察官問
      ：為何會在那裡？）從電動代步車那件案子之後，我們就很注意他。」、「（
      檢察官問：後來發生被告騎乘機車，攔下來之如何處理？）把他帶回警局訊問
      。」、「我們是在被告將ＫＴＶ─七三二號機車停在房子後方停妥之後，我們
      才把被告攔下來，當時有隊長、丙○○、我，李冠勝，至於是否還有其他人，
      我已經忘記了。當天我沒有看到他的女朋友。」、「（被告問：如何知道我所
      騎乘的ＫＴＶ─七三二號是屬於贓車？）那台機車，我記得沒有懸掛車牌，所
      以認定可疑，從引擎號碼查詢之後才知道是失竊車輛。」、「（被告問：當天
      為何會有五、六個人到我租屋處等我？）是根據線報，是有人跟我們說被告有
      騎乘一台沒有懸掛車牌的機車，所以我們在租屋處等他。」等語，而證人即承
      辦本案之警員丙○○於本院審理時到庭證述：「（檢察官問：另外一件被告涉
      及ＫＴＶ─七三二號機車案件有無參與偵辦？）有。」、「（檢察官問：本件
      如何得到線報？）當時我們已經注意到被告很久了，且那裡有很多的竊案，所
      以當時我們在那裡繞來繞去，然後看到被告騎乘這部機車。」、「（檢察官問
      ：查獲當天有何人到被告的處所？）有好幾位，有隊長、我、李冠勝、丁○○
      ，我記得的有這幾位，其他的還有看資料。」、「（檢察官問：查獲當時的情
      形如何？）我們剛好看到他騎乘一部藍色的重型機車，然後他就上樓去，等他
      走出來外面，我們就上去跟他盤查。」、「（檢察官問：藍色重型機車是否有
      懸掛車牌？）沒有。」、「（檢察官問：查獲當天被告是否騎乘這部贓車？）
      是的。」、「（檢察官問：向他盤查後如何處理？）帶回警局製作筆錄。」、
      「我們看到他騎乘藍色重型機車時，只有一個人，他上去之後下來告訴我們他
      當時騎乘的是一部紅色輕型機車，他說那部車是他老婆的。」、「（被告問：
      我下來之後要騎乘紅色機車時，我有沒有和其他人？）我們攔查時，只有被告
      一人，最後被告女朋友也有過來看發生何事。被告當時準備要騎乘紅色機車去
      丟垃圾，藍色機車是停在他租屋處空地的角落。」、「（陪席法官問：看到戊○○騎乘藍色重型機車時，距離多遠？）十多公尺。」、「（陪席法官問：是
      否確定是被告所騎乘？）確定。」、「（審判長問：既然當場有看到被告騎乘
      沒有懸掛車牌的贓車，為何沒有當場把被告攔下來，還讓被告上樓？）因為來
      不及。」、「（審判長問：被告當時上樓，有無想上樓去盤查？）當時我們有
      想上樓去看，但是門又鎖住，當時我們是用私人轎車，所以被告沒有看到我們
      ，後來被告又提一包垃圾下來。」等語，是依證人丁○○及丙○○前開證述內
      容，兩人對於如何發查獲本案證述內容並不相符，且依證人丁○○之證詞，係
      根據被告有騎乘一台沒有懸掛車牌機車之線報，前往被告租屋處等候，核與證
      人丙○○所述係因被告上址租處附近有很多竊案，經前往上開地點巡繞後，看
      到被告騎乘該機車而查獲等語不同；又依證人丙○○所述，當時看到被告騎乘
      上開失竊機車時，僅距離十多公尺，竟未能即時攔查，到達被告租屋處，又任
      令被告自行上樓，未能當場人贓俱獲，實與常情不符，二位證人關於如何查獲
      本案之證詞是否可採已有疑義。何況依證人丙○○所述，被告稍後提了一包垃
      圾下來，打算要騎之機車又係其女友之紅色機車，並非本案之機車，加上證人
      丁○○及丙○○所述，本案機車係停放在被告租屋處之空地，該租屋處並非僅
      被告一人居住之情形下，是否係被告所竊亦有疑義。
（三）再者，證人即被害人李玉蘭之子甲○○之指述及贓物認領保管單一紙，僅能證
      明李玉蘭確有失竊所有之車號ＫＴＶ─七三二號機車之事實，然無從證明被告
      有何竊盜該機車情事。
（四）此外，除被告前開警詢、偵查自白外，查無其他被告有於上開時間竊盜上開機
      車之事證，因此，自不得單以被告前揭與本院所述不符之警詢、偵查自白，作
      為認定被告有罪之唯一證據。從而被告辯稱：伊並未竊盜上開機車一語，尚非
      無據。此外，又復查無其他積極確切之證據，足資證明被告有何公訴人起訴事
      實所載之竊盜犯行，不能證明被告犯罪，揆諸前揭說明，自應諭知無罪判決。
五、至於臺灣彰化地方法院檢察署檢察官移送併辦之九十三年度偵字第七０二二、七
    ０八一、七三七一、七九七二、八０五五號被告所涉之竊盜罪嫌，因前開起訴部
    分業經本院為無罪判決，因而移送併辦部分與已起訴部分自無連續犯之裁判上一
    罪關係，而非起訴效力所及，本院無從併辦，應退回檢察官為妥適處理，附此敘
    明。
據上論斷，依刑事訴訟法第四百五十二條、第三百零一條第一項，判決如主文。
本案經檢察官邱鼎文到庭執行職務。
中      華      民      國    九十三    年     十二     月    三十一    日
                                    臺灣彰化地方法院刑事第二庭
                                        審判長法官  李  水  源
                                        法      官  李  雅  俐
                                        法      官  廖  政  勝
右正本證明原本無異。
如不服本判決，應於判決送達後十日內向本院提出上訴狀 (須附繕本)。
告訴人或被害人對於判決如有不服具備理由請求檢察官上訴者，其上訴期間之計算係
以檢察官收受判決正本之日期為準。
                                        法院書記官  廖  建  興
中      華      民      國    九十三    年      二      月      五      日
